臺灣彰化地方法院刑事判決　　　　　　　96年度易字第1702號
公　訴　人　臺灣彰化地方法院檢察署檢察官
被　　　告　乙○○
　　　　　　　　　　　號
　　　　　　　　　　（另案於臺灣彰化監獄彰化分監執行中）
上列被告因詐欺案件，經檢察官提起公訴（九十六年度偵字第九
五二一號），本院裁定依簡式審判程序審理，判決如下：
    主  文
乙○○幫助意圖為自己不法之所有，以詐術使人將本人之物交付
，累犯，處有期徒刑陸月，減為有期徒刑月，如易科罰金，以
新臺幣壹仟元折算壹日。
    事  實
一、乙○○前於民國九十三年六月二十一日，因違反毒品危害防
    制條例案件，經臺灣南投地方法院判處有期徒刑十月確定，
    入監執行後，於九十四年五月十日執行完畢。其依一般社會
    生活之通常經驗，本可預見交付個人金融機構帳戶予他人，
    可能幫助取得帳戶之人作為實施不法犯罪使用，藉以隱匿其
    真實身分，進而躲避犯罪偵查機關追查，竟仍以縱若有人持
    以犯罪亦無違反其本意之幫助他人詐欺取財之不確定故意，
    於民國九十五年十二月二十一日，在臺中市○○路麥當勞速
    食店前，將其所申請設立之中華郵政股份有限公司溪湖郵局
    帳號第0000000號、戶名「乙○○」之帳戶（下稱中
    華郵政帳戶）存摺、印章、晶片卡，交付予姓名、年籍不詳
    之成年男子，並告知密碼，而容任他人使用其上開帳戶，遂
    行財產犯罪。嗣詐騙集團成員取得乙○○上揭中華郵政帳戶
    後，即持之作為所屬詐騙集團人頭帳戶使用，該詐騙集團並
    於九十六年一月十日，基於詐欺取財之不法所有犯意，撥打
    電話向黃世政訛稱為生意上之友人「劉熙」，且稱其臺灣親
    戚急需新台幣十萬元，請黃世政幫忙匯款云云，使黃世政因
    而陷於錯誤，乃指示其妻甲○○依該詐騙集團之指示，於同
    日十四時六分許，將五萬元匯入詐騙集團指定之乙○○上開
    中華郵政帳戶內，旋即遭詐騙集團提領一空。嗣因黃世政發
    覺受騙，乃告知甲○○，而甲○○復於九十六年一月二十四
    日再接獲詐騙集團成員電話，要再行借款五萬元云云，張美
    會隨即報警處理，因而循線查獲。
二、案經彰化縣警察局溪湖分局報請臺灣彰化地方法院檢察署檢
    察官偵查起訴。
    理  由
一、按被告以外之人於審判外之陳述，雖不符前四條之規定，而
    經當事人於審判程序同意作為證據，法院審酌該言詞陳述或
    書面陳述作成時之情況，認為適當者，亦得為證據。當事人
    、代理人或辯護人於法院調查證據時，知有第一百五十九條
    第一項不得為證據之情形，而未於言詞辯論終結前聲明異議
    者，視為有前項之同意。刑事訴訟法第一百五十九條之五定
    有明文。查本件證人甲○○於警詢之陳述，雖屬被告以外之
    人於審判外之陳述，然因被告未於言詞辯論終結前聲明異議
    ，本院復審酌該等言詞係由證人出於自由意識而陳述，並無
    非法取證之情況，依上開規定，自具證據能力，合先敘明。
二、上開事實，業據被告乙○○於本院審理時坦承不諱，且經證
    人甲○○於警詢中證述明確，並有郵政國內匯款執據、被告
    上揭中華郵政帳戶基本資料及客戶歷史交易清單、台北市政
    府警察局萬華分局受理刑事案件報案三聯單等附卷可稽。按
    今日一般人至郵局或銀行開設帳戶並非難事，如非供犯罪之
    非法使用，衡情自無置自己名義帳戶不用，而取得他人帳戶
    使用之必要。且金融存款帳戶事關存戶個人財產權益之保障
    ，其與存戶印鑑章結合，具高度專有性，除非本人或與本人
    親密關係者，難認有何理由可自由流通使用該存摺，一般人
    皆有妥為保管防阻他人任意使用之認識，縱因特殊情況偶有
    交付他人使用之需，亦必然深入瞭解用途後再行提供以使用
    ，方符常情。而該等專有物品如落入不明人士手中，極易被
    利用為與財產有關之犯罪工具，此又係具備一般生活智識者
    皆能體察之常識；參以邇來詐欺人士使用他人存摺作為指示
    被害人匯款工具之犯罪類型層出不窮，並廣經媒體披載，凡
    對社會動態尚非全然不予關注者均能知曉。本案被告於提供
    上開帳戶予他人使用時，已係成年人，足認其心智成熟，亦
    具一般智識程度及社會經驗，對於上開各情，自有認識，竟
    仍將自己前開帳戶之存摺、印章、晶片卡（含密碼）提供予
    他人，嗣並遭詐騙集團據以為犯詐欺取財罪之出入帳戶使用
    ，足見被告主觀上顯具有縱使他人於取得該帳戶之存摺、晶
    片卡（含密碼）後，自行或提供詐騙人士持以作為詐欺取財
    之用，亦不違背其本意之不確定故意至明。從而，本件事證
    明確，被告犯行堪以認定。
三、查本件被告提供其金融機構帳戶之存摺、晶片卡及密碼予他
    人，供他人作為實施詐欺取財犯罪使用，雖並未參與詐欺取
    財之行為，然其顯係以幫助之意思，參與詐欺取財構成要件
    以外之行為，為幫助犯，是核被告所為，係犯刑法第三十條
    第一項、第三百三十九條第一項之幫助詐欺取財罪。被告係
    幫助他人實施詐欺取財犯罪，應依刑法第三十條第二項規定
    ，按詐欺取財正犯之刑減輕之。又被告乙○○前於九十三年
    六月二十一日，因違反毒品危害防制條例案件，經臺灣南投
    地方法院判處有期徒刑十月確定，入監執行後，於九十四年
    五月十日執行完畢，此有臺灣彰化地方法院檢察署刑案資料
　　查註紀錄表及臺灣高等法院被告前案紀錄表各一份在卷可參
  　，其於受有期徒刑執行完畢後，五年以內故意再犯本件有期
    徒刑以上之罪，為累犯，應依刑法第四十七條第一項規定加
    重其刑，並先加後減之。爰審酌被告提供帳戶供他人非法使
    用，使犯罪難以查緝，等同助長犯罪，並致被害人受有損害
    ，惟念及被告本身並未實際參與詐欺取財之犯行，責難性遠
    較實際實施詐取財物之人為輕，且事後於本院審理時，及時
    悔悟，坦承犯行等一切情狀，量處如主文所示之刑。又被告
    行為後，中華民國九十六年罪犯減刑條例業經公布，並自九
    十六年七月十六日起施行，被告上開幫助詐欺取財犯行，雖
    屬該條例第三條所列舉不予減刑之罪，然因本件所宣告之刑
    度未逾有期徒刑一年六月，且犯罪時間在九十六年四月二十
    四日之前，爰依該條例第二條第一項第三款、第七條之規定
    ，減其刑期二分之一，並諭知易科罰金之折算標準。
據上論斷，應依刑事訴訟法第二百七十三條之一第一項、第二百
九十九條第一項前段，刑法第三十條第一項前段、第二項、第三
百三十九條第一項、第四十一條第一項前段，刑法施行法第一條
之一第一項、第二項前段，中華民國九十六年罪犯減刑條例第二
條第一項第三款、第七條、第九條，判決如主文。
本案經檢察官蔡曉崙到庭執行職務。
中　　華　　民　　國　　96　　年　　12　　月　　24　　日
                  　　　　　刑事第六庭
                                法  官  王義閔
以上正本證明與原本無異。
如不服本判決，應於判決送達後10日內，向本院提出上訴書狀，
上訴書狀應「敘述具體上訴理由」，並按他造當事人之人數附繕
本。「切勿逕送上級法院」。
告訴人或被害人對於判決如有不服具備理由請求檢察官上訴者，
其上訴期間之計算係以檢察官收受判決正本之日期為準。
中　　華　　民　　國　　96　　年　　12　　月　　24　　日
                                書記官  洪年慶
附錄本案論罪科刑法條全文：
中華民國刑法第339條
（普通詐欺罪）
意圖為自己或第三人不法之所有，以詐術使人將本人或第三人之
物交付者，處5年以下有期徒刑、拘役或科或併科1千元以下罰金
。
以前項方法得財產上不法之利益或使第三人得之者，亦同。
前二項之未遂犯罰之。
